臺灣臺中地方法院刑事判決　　　　　　　　　　　　八十九年度訴字第一九七三號
　　公　訴　人　臺灣臺中地方法院檢察署檢官
　　被　　　告　鍾智群
右列被告因妨害自由案件，經檢察官提起公訴（八十九年度偵字第一五八三號），本
院判決如左：
    主  文
鍾智群被訴妨害自由部分無罪。
鍾智群被訴傷害、毀損部分不受理。
    理  由
甲、無罪部分
  一、公訴意旨略以：被告丙○○（已先行判決）因知悉被害人丁○○積欠案外人陳
      國發六十五萬元，並將此事告知被告乙○○（已先行判決），二人遂起意代陳
      國發向被害人追索債務，被告乙○○先於八十八年七月二十六日十七時許，糾
      集被告戊○○、甲○○（已先行判決）及另二名不詳姓名年籍之男子，至臺中
      市○○路○段三七號被告丙○○任職之聯安醫院，並由被告丙○○以電話向陳
      國發表示，可代向被害人追索債務。旋被告丙○○等六人即共同基於以暴力索
      債之犯意聯絡及行為分擔，駕駛車牌號碼Ｍ三－六一Ｏ七號吉普車及Ｒ六－Ｏ
      一七三號自用小客車，共同前往臺中縣龍井鄉○○村○○路○段一七八號被害
      人家中。抵達現場後，六人推由被告鍾智群、甲○○在外把風，被告丙○○、
      乙○○及其他二名不詳姓名年籍之男子，則前往敲門，然因被害人拒絕將大門
      開啟，四人即分持木條及鐵條，將被害人住處後門破壞（毀損部分業經撤回告
      訴），被告丙○○因遭掉落玻璃碎片割傷腳部，遂返回車上敷傷，而被告乙○○等三人即自後門進入被害人家中，被告乙○○並強行取走被害人手上之車號
      Ｅ九－九二Ｏ一號自用小客車，因認被告鍾智群共同涉有刑法第三百零二條第
      一項以非法方式剝奪人行動自由罪嫌。
  二、按犯罪事實應依證據認定之，無證據不得推定其犯罪事實；又不能證明被告犯
      罪者，應諭知無罪之判決，刑事訴訟法第一百五十四條、第三百零一條第一項
      ，分別定有明文。次按事實之認定，應憑證據，如未能發現相當證據，或證據
      不足以證明，自不能以推測或擬制之方法，以為裁判基礎；又認定不利於被告
      之事實，須依積極證據，苟積極證據不足為不利於被告事實之認定時，即應為
      有利於被告之認定，更不必有何有利之證據，最高法院四十年台上字第八六號
      、三十年上字第八一六號著有判例可稽。
  三、本件公訴人認被告鍾智群共同涉有妨害自由罪嫌，係以被害人指訴及被告等人
      聚眾前往索討債務，顯見其以眾欺寡、恃強凌弱之意圖，為其所憑之論據。訊
      據被告鍾智群堅詞否認其事，辯稱：伊有與被告乙○○一起去，但被告議鴻沒
      有告訴伊去那裏做什麼，且他們開的車子是伊承租的，伊只好跟他們一起去，
      到達時伊沒有下車，也沒有負責把風等語。
  四、另按共同正犯之所以應對其他共同正犯所實施之行為負其全部責任者，以就其
      行為有犯意之聯絡為限，若他犯所實施之行為，超越原計畫之範圍，而為其所
      難預見者，則僅應就其所知之程度，令負責任，未可概以共同正犯論，最高法
      院五十年臺上字第一Ｏ六Ｏ號著有判例可資參照。經查被告鍾智群於警詢中供
      稱：站立在被害人家外是被告乙○○授意伊擔住把風工作等語（參見偵查卷宗
      第三十九頁背面），復又於偵查中及本院審理時改稱：伊不知被告張議源要去
      那裏，但到達時伊留在車上等語（參見偵查卷宗第一百五十九頁、本院刑事卷
      宗九十年十一月十二日調查筆錄第七至八頁、九十年十二月二十日審判筆錄第
      三頁）。被告鍾智群供詞雖前後不一，惟據其他同案被告均堅詞否認事前有強
      行取走被害人車輛以抵債之犯意聯絡，且被告甲○○亦供稱：被告鍾智群與伊
      一起在車上等語（參見本院刑事卷宗八十九年十月二十四日調查筆錄第五頁、
      九十年四月二十六日調查筆錄第四頁、九十年十一月十二日調查筆錄第四頁）
      ，縱使被告鍾智群有把風行為，然就本案相關證據推論其預見範圍，亦僅止於
      知悉被告乙○○要向被害人討債，並無直接或間接證據可資證明被告鍾智群有
      與被告乙○○於事前有以暴力討債、強制取走被害人車輛之犯意聯絡，揆諸上
      開判例意旨，即應為有利於被告鍾智群之認定，則被告乙○○強制取走被害人
      上揭車輛，為被告鍾智群所難預見，尚難以強制罪之共同正犯相繩。
  五、綜上所述，公訴人所舉之證據不足以證明被告鍾智群犯罪，此外本院復查無其
      他證據證明被告鍾智群確有公訴人所指妨害自由之犯行，揆諸首揭說明，不能
      證明被告鍾智群犯罪，依法應諭知無罪之判決。
乙、不受理部分
  一、公訴意旨略以：被告乙○○於前述時、地，因討債不成，遂由被告鍾智群、甲○○在外把風，夥同被告丙○○及其他二名不詳姓名成年男子分持木條及鐵條
      ，將被害人丁○○住處後門破壞，而被告乙○○及另二名不詳姓名成年男子即
      自後門進入被害人家中，旋由其中一名不詳姓名年籍之男子，以腳踢被害人，
      致被害人受有左下肢脛股骨折、下巴撕裂傷等傷害，因認被告鍾智群共同涉有
      傷害、毀損罪嫌等語。
  二、惟按告訴乃論之罪，告訴人於第一審辯論終結前得撤回其告訴；又告訴乃論之
      罪，對於共犯之一人撤回告訴者，其效力及於其他共犯；另告訴經撤回者，應
      諭知不受理之判決，刑事訴訟法第二百三十八條第一項、第二百三十九條前段
      、第三百零三條第三款分別定有明文。公訴人認被告鍾智群觸犯刑法第二百七
      十七條第一項傷害罪及同法第三百五十四條毀損罪，依同法第二百八十七條前
      段、第三百五十七條之規定，須告訴乃論，茲據被害人即告訴人於本院審理中
      具狀對被告丙○○撤回告訴，此有撤回告訴狀附卷可稽，依前開說明，撤回告
      訴之效力及於被告鍾智群，雖公訴意旨認此部分與前開妨害自由部分有裁判上
      一罪之關係，惟妨害自由部分被告鍾智群已為無罪之諭知，被訴傷害、毀損部
      分自無與妨害自由部分成立裁判上一罪關係，爰依前揭刑事訴訟法之規定，諭
      知不受理之判決。
據上論斷，應依刑事訴訟法第三百零一條第一項、第三百零三條第三款，，判決如主
文。
本案經檢察官蔡曉崙到庭執行職務
中      華      民      國      九十一      年    一      月      三    日
                                臺灣臺中地方法院刑事第一庭
                                    審判長法  官  林  清  鈞
                                          法  官  鄭  文  祺
                                          法  官  黃  裕  仁
右正本證明與原本無異。
如不服本判決，應於送達後十日內向本院提出上訴狀（須附繕本），上訴於臺灣高等
法院臺中分院。
                                        書記官
中      華      民      國      九十一      年    一      月      四    日
